【裁判字號】    90,婚,416
【裁判日期】    900705
【裁判案由】    履行同居
【裁判全文】
臺灣台中地方法院民事判決  九十年度婚字第四一六號
    原      告  丙○○
    被      告  甲○○
    訴訟代理人  乙○○
右當事人間請求履行同居事件，本院判決如左：
    主      文
被告應與原告同居。
訴訟費用由被告負擔。
    事      實
甲、原告方面：
  一、聲明：求為判決命被告應與原告同居。
  二、陳述：兩造為夫妻，雙方共同以台中市○區○○里○○街一八一號為住所，惟
      被告於民國八十六年四月起即無故離家並遷出其戶口，拒絕履行與原告同居之
      義務，爰依民法第一千零一條提起本訴。
  三、證據：提出戶籍謄本乙份為證。
乙、被告方面：
  一、聲明：原告之訴駁回。
  二、陳述：兩造固為夫妻，並設住所於台中市○區○○里○○街一八一號，惟被告
      身體不佳且患有輕度聽障，本需他人特別照料，然原告脾氣不佳，對被告缺乏
      耐性、動輒大動肝火，對被告之病情不聞不問，未加妥善照料，導致被告身體
      日漸惡化，其輕度聽障患疾轉變為重度聽障、精神感官亦出現異常反應。又上
      開處所乏人整理，污穢不堪，原告又擅自配接線路，導致線路裸露糾集情形隨
      處可見，居家安全堪虞。又原告係從事夜班，其夜班均不在該處所，被告單獨
      在家若遇危急，勢將求助無門。故被告拒絕同居，實有正當理由。
  三、證據：提出殘障手冊、戶籍謄本各乙份為證。
    理      由
一、原告主張兩造為夫妻關係，現仍存續中，業據提出戶籍謄本為證。自堪認為真實
    。
二、按夫妻互負同居之義務，民法第一千零一條前段定有明文。本件原告主張被告無
    故離家，拒絕履行同居義務云云，被告則辯稱伊身體不佳且患有輕度聽障，原告
    卻未加照料，動輒大動肝火，對伊不聞不問，導致伊病情惡化，轉變為重度聽障
    、精神感官亦出現異常反應。且住所乏人整理，污穢不堪，原告又擅自配接線路
    ，導致線路裸露糾集情形隨處可見，居家安全堪虞。又原告經常夜間上班，令伊
    單獨在家若遇危急，勢將求助無門等語，並提出殘障手冊為證，復經證人即兩造
    之女宮小惠、子乙○○到庭證述明確，足見被告確未與原告同居，惟原告年紀漸
    長，體力或尚不足以照顧自己，更遑論完全照顧扶持被告，另原告為謀生而夜間
    上班，無法盡力照顧被告，給予安全感，亦屬常情。是被告據以拒絕同居，洵無
    正當理由。從而，原告基於現存之婚姻關係訴請判決命被告履行同居義務，並無
    不合，應予准許。
三、結論，原告之訴為有理由，並依民事訴訟法第七十八條判決如主文。
中      華      民      國    九十      年      七      月      五      日
                              臺灣台中地方法院家事法庭
~B法      官  許文碩
右正本證明與原本無異
如對本判決上訴，應於判決送達後二十日內向本院提出上訴狀。
中      華      民      國    九十      年      七      月      五      日
~B法院書記官


司法院資訊處製作；財團法人民間司法改革基金會備份。
